【裁判字號】    95,婚,659
【裁判日期】    951211
【裁判案由】    履行同居
【裁判全文】
臺灣臺南地方法院民事判決               95年度婚字第659號
原      告  甲○○
被      告  乙○○
上列當事人間請求履行同居事件，經本院於民國九十五年十一月
二十七日言詞辯論終結，判決如下：
    主      文
被告應與原告同居。
訴訟費用由被告負擔。
    事實及理由
一、原告主張：兩造自民國九十三年六月間起同居，嗣於九十四
    年一月三十日結婚，並育有長女王瑄妤（九十四年七月三日
    生）。又兩造婚後與原告之母親及兄弟姊妹等同住在臺南市
    安平區○○路五八六號，原本感情尚稱融洽，詎自長女出生
    後，被告忽反常態，經常深夜未歸，原告初以和為貴，百般
    忍受，惟被告卻變本加厲，不理家務，甚而於九十五年四月
    間離開兩造之住所，搬至南投縣埔里鎮○○○路十八之六號
    居住，原告曾數次前往埔里請被告回家，也請親友一再勸告
    ，被告雖有答應要回家與原告同居，卻遲不履行，迄今被告
    仍拒不返回兩造之住所，原告為此爰依民法第一千零零一條
    之規定，訴請被告履行同居等語。並聲明：如主文所示。
二、被告則以：兩造係先同居數月才結婚，同居期間及婚後均與
    原告之母親及兄弟姊妹等同住，兩造平常雖不常交談，但原
    告對待被告還好，原本被告並無不適應之狀況，惟自兩造之
    長女王瑄妤出生後，因子女教養之問題，被告曾與原告之母
    親及二姊發生摩擦，導致被告漸漸無法適應與原告之家人相
    處，被告才於九十五年四月間搬離兩造之住所。被告與原告
    分居後，雖於口頭上有答應原告要回家與其同居，惟因被告
    與原告之家人相處不來，且被告在埔里已有穩定的工作，故
    被告實不願返家與原告同居等語，資為抗辯。並聲明：原告
    之訴駁回。
三、兩造不爭執之事實：
  （一）兩造約自九十三年六月間起同居，嗣於九十四年一月三
        十日結婚，婚後育有長女王瑄妤（九十四年七月三日生
        ），此並有戶籍謄本一件附卷可稽。
  （二）兩造於同居期間及婚後均與原告之母親及兄弟姊妹等同
        住在臺南市○○區○○路五八六號。
  （三）被告於九十五年四月間離開兩造之住所，搬至南投縣埔
        里鎮○○○路十八之六號居住，而與原告分居迄今。於
        分居期間，原告曾數次前往埔里請被告回家，被告雖有
        答應要回家與原告同居，惟至今仍未履行。
四、得心證之理由：
  （一）按夫妻互負同居之義務，但有不能同居之正當理由者，
        不在此限，民法第一千零一條定有明文。查被告於九十
        五年四月間搬離兩造之住所，迄今仍不返家與原告同居
        ，其辯稱有無法與原告同居之理由，無非係謂伊與原告
        之母親及二姊曾為子女教養問題發生摩擦，伊無法與原
        告之家人相處，且伊於埔里已有穩定的工作云云。惟查
        ：
        一按配偶應互相協力保持其共同生活之圖滿及幸福，夫
          妻應相互尊重以增進情感之和諧，此為維繫婚姻所必
          須，且夫妻來自不同之家庭，對於事情之認知及觀察
          面不一，彼此或與對方之家人難免會有意見不合之狀
          況，兩造既已結為夫妻，共營生活，自應相互體諒、
          容忍，適應及融入對方之家庭，協力維繫婚姻之幸福
          美滿。查被告係與原告及原告之家人同居數月後才結
          婚，則衡諸常情，被告於婚前應對於原告家中之生活
          習慣、家人之個性等均已甚明瞭，被告既仍願接受之
          而與原告結婚，則被告於婚後再執其無法與原告之家
          人相處為由，拒絕與原告同居，即難謂係屬正當理由
          ，況家人彼此間因子女教養問題意見不合、發生摩擦
          ，在所難免，被告復未舉證證明其與原告之家人發生
          摩擦已達使其難以再與原告共同生活之程度，自無法
          認定被告因此已難以與原告同居。
        二又參諸被告自承原告對待伊還好，且被告離家後，原
          告還曾展現誠意，數次前往埔里請被告回家，被告亦
          曾答應要回家與原告同居，益徵被告並無拒絕與原告
          同居之正當理由。
        三再被告無正當理由而離開兩造之住所，自行前往南投
          縣埔里鎮居住工作，其所為已有可歸責之處，今被告
          反而主張其在埔里已有穩定之工作，而拒絕回家與原
          告同居，實係倒果為因，自不足取。
  （二）綜上所述，被告並無拒絕與原告同居之正當理由，從而
        ，原告本於現存之夫妻關係，請求被告履行同居義務，
        核無不合，應予准許。
五、本件事證已臻明確，兩造其餘攻擊防禦方法，於判決結果不
    生影響，爰不一一論述，附此敘明。
六、據上論結，本件原告之訴為有理由，依民事訴訟法第七十八
    條，判決如主文。
中    華    民    國    95    年    12    月    11    日
                  家事法庭    法  官  葉惠玲
以上正本係照原本作成。
如對本判決上訴，須於判決送達後20日之不變期間內，向本院提
出上訴狀。
中    華    民    國    95    年    12    月    11    日
                              書記官  鄭秀美


司法院資訊處製作；財團法人民間司法改革基金會備份。
